【裁判字號】    91,訴,1098
【裁判日期】    921015
【裁判案由】    偽造文書
【裁判全文】
臺灣板橋地方法院刑事判決                        九十一年度訴字第一九八號
    公  訴  人  臺灣板橋地方法院檢察署檢察官
    被      告  丙○○
    選任辯護人  黃文昌律師
    被      告  乙○○
    選任辯護人  江東原律師
                林晉宏律師
                趙文銘律師
右列被告因偽造文書案件，經檢察官提起公訴（八十九年度偵字第一一三０五號），
本院判決如左：
    主  文
丙○○共同行使偽造私文書，足以生損害於公眾及他人，處有期徒刑參月，如易科罰
金以佰元折算壹日。緩刑貳年。
乙○○共同行使偽造私文書，足以生損害於公眾及他人，處有期徒刑參月，如易科罰
金以佰元折算壹日。緩刑參年。
如附表壹、貳所示之署押與印文，及丁○○之印章一枚，均沒收。
    事  實
一、丙○○原任職大慶證券股份有限公司蘆洲分公司（下稱大慶公司蘆洲分公司）業
    務員，明知應保守客戶秘密，不得洩漏，並不得損害客戶之利益，竟與任職華宇
    綜合證券股份有限公司泰山分公司（下稱華宇公司泰山分公司）擔任業務員之乙○○，兩人於民國八十七年六月二十五日，共同意圖不法利益，未得丁○○之同
    意，由丙○○提供丁○○個人資料，由丙○○並偽造丁○○之署押於附表一編號
    一至九所示華宇公司泰山分公司開戶印鑑卡、委託買賣證券受託契約、櫃檯買賣
    有價證券開戶契約、客戶自填徵信資料表、丁○○、黃生財申請土地或房屋登記
    謄本同意書、黃生財連帶保證書、個人資料蒐集電腦處理及利用同意書、委託人
    交割款券轉撥同意書、認購（售）權證風險預告書，交由乙○○持以在華宇公司
    泰山分公司開設丁○○名義之股票買賣帳戶；而乙○○則偽刻丁○○及黃生財之
    印章，分別蓋於上開如附表二編號一至十一所示之文書上。復由丙○○持上開丁○○資料，在附表一編號十所示上海商業諸蓄銀行（下稱上海商銀）活期儲蓄存
    款帳戶印鑑卡上，偽造丁○○署押，由乙○○蓋上丁○○印文，以開立丁○○之
    帳戶作為上開股票帳戶匯入匯出股票款項之用。又丙○○、乙○○為買賣融資融
    券，尚於同月二十五日，由丙○○在環華證券金融股份有限公司（下稱環華證金
    公司）開立證券信用交易帳戶申請表，偽造丁○○署押，由乙○○蓋上偽造之印
    文，並於同月二十九日，在環華證金公司融資融券契約書上偽造丁○○、黃生財
    之署名，由乙○○蓋上丁○○、黃生財印文，作為上開股票帳戶進行融資融券信
    用交易之用。許榮峰、乙○○兩人因而共同向華宇公司泰山分公司申請設立一一
    五八─三號丁○○股票交易帳戶，並向上海商業儲蓄銀行三重分行申請開設丁○○活期儲蓄存款帳號一０一一五八—九帳戶，向環華證券金融股份有限公司開立
    丁○○證券信用交易帳號00000000000號帳戶，並據以買賣股票。均
    足以生損害於丁○○、黃生財及股票買賣交易及管理之正確性。
二、案經被害人丁○○訴請臺灣板橋地方法院檢察署檢察官偵查起訴。
    理  由
壹、認定被告丙○○、乙○○犯罪事實所憑的證據及理由：
一、被告丙○○坦承未經告訴人丁○○同意，偽造填寫告訴人丁○○資料，並將告訴
    人之資料交與被告乙○○，由乙○○偽刻丁○○、黃生財印章，共同開立前揭告
    訴人之帳戶。
二、被告坦承於八十七年六月間為華宇公司泰山分公司之職員，並承辦告訴人之開戶
    作業。
三、告訴人指訴其僅在大慶公司蘆洲分公司開戶，在大慶公司蘆洲分公司留有資料，
    其接獲環華證金公司通知以現金償還融資擔保股票，向被告丙○○追問，被告丙○○坦承上開情事，並向被告乙○○取回印章後交還。
四、華宇公司八十八年十一月二日（八八）華泰字第一００一號及所附被告丙○○、
    乙○○共同偽造之華宇公司泰山分公司開戶印鑑卡、客戶基本資料卡、委託買賣
    證券受託契約、客戶自填徵信資料表、櫃檯買賣有價證券開戶契約、丁○○、黃
    生財申請土地或房屋登記謄本同意書、黃生財連帶保證書、個人資料蒐集電腦處
    理及利用同意書、委託人交割款券轉撥同意書、認購（售）權證風險預告書、黃
    生財名義之連帶保證書，環華證金公司八十八年十一月二日環營字第四一一號函
    及所附開立證券信用交易帳戶申請表、融資融券契約書，上海商銀八十八年十二
    月六日上重字第一七八號函及所附活期儲蓄存款帳戶印鑑卡影本在卷可佐。
五、華宇公司泰山分公司證券存摺一本、上海商業諸蓄銀行活期儲蓄存款存摺二本及
    偽刻之丁○○印章一枚扣案可資佐證。
貳、被告乙○○辯解不足採的理由：
一、被告的辯解：
    被告辯稱：當時華宇公司泰山分公司剛開幕，客戶很多，其會幫客戶填資料，告
    訴人資料應該是我幫他填一般開戶資料，還要呈上協理看，再經過上海商銀三重
    分行審核，最後會打電話確認有無此人，才會接受客戶委託進行買賣，當時認為
    丙○○就是告訴人，如有錯帳才會拿告訴人存摺印章來沖帳，有通知告訴人，也
    沒有偽刻丁○○、黃生財印章云云。
二、辯解不足採的理由：
（一）被告丙○○供稱，其在犯行發生前半年就認識乙○○，且雙方係朋友，乙○○
      知道其為許榮峰而非告訴人，僅接到乙○○電話說要用告訴人等語，且查告訴
      人於偵查中亦否認接到乙○○的電話通知，足見被告丙○○、乙○○應互相認
      識，而乙○○亦從未將開戶之事通知告訴人。
（二）證人即上海商銀行員告甲○○證稱：「我們銀行規定是要本人過來開戶，開戶
      當時不能拿身分證的影本，一定要正本才可以開戶，我確定當時丁○○本人有
      來開戶，但是我現在無法確認庭上何人是丁○○本人」等語（見九十一年八月
      一日訊問筆錄），顯見證人甲○○對何人係丁○○或丙○○，均無法確認，且
      客戶是否本人前來開戶，與銀行承辦人是否確實核對，而有作業是否疏失之行
      政責任，故證人之證詞不足採信。
（三）經臺灣板橋地方法院檢察署檢察官就被告二人是否偽刻丁○○印章、是否利用
      丁○○戶頭買賣股票等問題，經送請法務部調查局實施測謊鑑定結果，被告乙○○稱：其未刻丁○○印章、其未用丁○○戶頭買賣股票，均呈現說謊反應，
      有法務部調查局局八十九年十一月八日（八九）陸（三）字第八九０七一五一
      二號鑑定通知書在卷可憑。
（四）按於使用信用交易之現代社會，將自己名義借予他人從事證券交易，乃無異將
      自己財產交予他人任意使用，告訴人與被告丙○○固為軍中同袍關係，惟衡諸
      常情，告訴人應不至於同意被告丙○○將其身分證件交與他人開立帳戶，並任
      意使用自己名義從事交易。是認被告乙○○所辯，與前開事證不符，要係事後
      卸責之詞，不足採信。
參、論罪、量刑及沒收：
一、核被告丙○○、乙○○二人所為，均係犯刑法第二百十六條行使第二百十條之偽
    造私文書罪嫌。被告二人偽造署押、印文係偽造私文書之階段行為，偽造私文書
    後復持以行使，其偽造私文書之低度行為則為行使偽造私文書之高度行為所吸收
    ，均不另論罪。又其二人有犯意之聯絡及行為之分擔，為共同正犯。其等先後多
    次偽造署押、印文之犯行，均屬同一開戶犯行之接續行為，應以一罪論。
二、量刑：
（一）審酌被告二人均為初犯，開立告訴人帳戶並加以使用，告訴人所遭受之損害，
      及被告犯罪動機、目的、生活狀況、智識程度及被告丙○○自白認罪，犯罪後
      態度良好，被告乙○○初入社會工作而犯本罪等一切情狀，分別量處如主文所
      示之刑，並諭知易科罰金之折算標準，以示懲儆。
（二）被告於犯罪行為後，刑法第四十一條已於九十年一月十日修正，並於同年月十
      二日生效，依該條第一項之規定：「刑法第四十一犯最重本刑為五年以下有期
      徒刑以下之刑之罪，而受六個月以下有期徒刑或拘役之宣告，因身體、教育、
      職業、家庭之關係或其他正當理由，執行顯有困難者，得以一元以上三元以下
      折算一日（現已提高一百倍），易科罰金。但確因不執行所宣告之刑，難收矯
      正之效，或難以維持法秩序者，不在此限」。比較新舊法，以新法有利被告，
      依刑法第二條第一項前段規定，應適用新法即修正後刑法第四十一條第一項之
      規定，諭知易科罰金之折算標準。
（三）被告二人前未曾受有期徒刑以上刑之宣告，有臺灣高等法院檢察署刑案紀錄簡
      覆表及臺灣高等法院被告全國前案紀錄表在卷可稽，其於歷經此次偵審程序及
      罪刑之宣告後，當能知所警惕而無再犯之虞，本院因認其所處之刑以暫不執行
      為適當，爰就被告丙○○併予宣告緩刑二年，就被告乙○○併予宣告緩刑三年
      ，以啟自新。
三、沒收：
（一）附表一二所示偽造之『丁○○」、『黃生財』署押、印文，及扣案偽刻丁○○
      之印章，均依刑法第二百十九條依法宣告沒收。
（二）另偽刻黃生財之印章，並未扣案，且衡情被告乙○○於偽造後為免來日遭查獲
      反成不利於己之證據，斷無自行保存之理，堪信已為被告乙○○丟棄而告滅失
      ，為免日後執行困難，爰不諭知沒收，併此敘明。
肆、適用之法律
一、刑事訴訟法第二百九十九條第一項前段。
二、刑法第二條第一項前段、第二十八條、第二百十六條、第二百十條、第四十一條
    第一項前段、第七十四條第一款、第二百十九條。
三、罰金罰鍰提高標準條例第二條。
本案經檢察官蔡顯鑫到庭執行職務。
中      華      民      國      九十二    年      十      月    十五    日
                                      臺灣板橋地方法院刑事第一庭
                                          法  官    潘  翠  雪
右正本證明與原本無異。
如不服本判決，應於判決送達後十日內向本院提出上訴狀 (應附繕本) ，上訴於臺灣
高等法院。
                                          書記官    張  成  龍
中      華      民      國      九十二    年      十      月    十五    日
附表一：丙○○部分
┌───┬───────┬─────────┬─────────┬───┐
│編  號│ 日    期     │    名      稱    │ 偽造之項目及數量 │註    │
├───┼───────┼─────────┼─────────┼───┤
│一    │八十七年六月二│華宇公司泰山分公司│丁○○之署押二枚  │他字卷│
│      │十五日        │帳號：一一五八│                  │第二九│
│      │              │─三號之開戶印鑑卡│                  │七頁  │
│      │              │二張              │                  │      │
├───┼───────┼─────────┼─────────┼───┤
│二    │八十七年六月二│委託買賣證券受託契│丁○○之署押一枚  │第二九│
│      │十五日        │約                │                  │九頁  │
├───┼───────┼─────────┼─────────┼───┤
│三    │八十七年六月二│櫃檯買賣有價證券開│丁○○之署押一枚  │第二九│
│      │十五日        │戶契約            │                  │九頁  │
├───┼───────┼─────────┼─────────┼───┤
│四    │八十七年六月二│華宇公司泰山分公司│丁○○之署押一枚  │第三０│
│      │十五日        │帳號：一一五八│                  │０頁  │
│      │              │─三號之客戶自填徵│                  │      │
│      │              │信資料表一份      │                  │      │
├───┼───────┼─────────┼─────────┼───┤
│五    │八十七年六月二│丁○○、黃生財申請│丁○○之署押一枚  │第三０│
│      │十五日        │土地或房屋登記謄本│黃生財之署押一枚  │三、三│
│      │              │同意書各一份      │                  │０六頁│
├───┼───────┼─────────┼─────────┼───┤
│六    │八十七年六月二│黃生財之連帶保證書│丁○○之署押一枚  │第三０│
│      │十五日        │一份              │黃生財之署押一枚  │四頁  │
├───┼───────┼─────────┼─────────┼───┤
│七    │八十七年六月二│個人資料蒐集電腦處│丁○○之署押一枚  │第三０│
│      │十五日        │理及利用同意書一份│                  │五頁  │
├───┼───────┼─────────┼─────────┼───┤
│八    │八十七年六月二│委託人交割款券轉撥│丁○○之署押一枚  │第三０│
│      │十五日        │同意書            │                  │七頁  │
├───┼───────┼─────────┼─────────┼───┤
│九    │八十七年六月二│認購（售）權證風險│丁○○之署押一枚  │第三一│
│      │十五日        │預告書            │                  │一頁  │
├───┼───────┼─────────┼─────────┼───┤
│十    │八十七年六月二│上海商業儲蓄銀行活│丁○○之署押一枚  │第三四│
│      │十五日        │期儲蓄存款印鑑卡一│                  │四頁  │
│      │              │張                │                  │      │
├───┼───────┼─────────┼─────────┼───┤
│十一  │八十七年六月二│環華證券金融股份有│丁○○之署押一枚  │第三一│
│      │十五日        │限公司之開立證券信│                  │七頁  │
│      │              │用交易帳戶申請表一│                  │      │
│      │              │份                │                  │      │
├───┼───────┼─────────┼─────────┼───┤
│十二  │八十七年六月二│環華證券金融股份有│丁○○之署押二枚  │第三一│
│      │十九日        │限公司之融資融券契│黃生財之署押一枚  │二、三│
│      │              │約書一份          │                  │一三頁│
└───┴───────┴─────────┴─────────┴───┘
附表二：乙○○部分
┌───┬───────┬─────────┬─────────┬───┐
│編  號│ 日    期     │    名      稱    │ 偽造之項目及數量 │備 註 │
├───┼───────┼─────────┼─────────┼───┤
│一    │民國八十七年六│華宇公司泰山分公司│丁○○之印文二枚  │他字卷│
│      │月二十五日    │帳號：一一五八│                  │第二九│
│      │              │─三號之開戶印鑑卡│                  │七頁  │
│      │              │二張              │                  │      │
├───┼───────┼─────────┼─────────┼───┤
│二    │八十七年六月二│華與公司泰山分公司│丁○○之署押一枚  │第二九│
│      │十五日        │帳號：一一五八│丁○○之印文二枚  │八頁  │
│      │              │─三號之客戶基本資│                  │      │
│      │              │料卡一張          │                  │      │
├───┼───────┼─────────┼─────────┼───┤
│三    │八十七年六月二│委託買賣證券受託契│丁○○之印文一枚  │第二九│
│      │十五日        │約                │                  │九頁  │
├───┼───────┼─────────┼─────────┼───┤
│四    │八十七年六月二│櫃檯買賣有價證券開│丁○○之印文一枚  │第二九│
│      │十五日        │戶契約            │                  │九頁  │
├───┼───────┼─────────┼─────────┼───┤
│五    │八十七年六月二│華宇公司泰山分公司│丁○○之署押一枚  │第三０│
│      │十五日        │帳號：一一五八│丁○○之印文三枚  │０頁  │
│      │              │─三號之客戶自填徵│                  │      │
│      │              │信資料表一份      │                  │      │
├───┼───────┼─────────┼─────────┼───┤
│六    │八十七年六月二│丁○○、黃生財申請│丁○○之印文一枚  │第三０│
│      │十五日        │土地或房屋登記謄本│黃生財之印文一枚  │三、三│
│      │              │同意書各一份      │                  │０六頁│
├───┼───────┼─────────┼─────────┼───┤
│七    │八十七年六月二│黃生財之連帶保證書│黃生財之署押一枚  │第三０│
│      │十五日        │一份              │黃生財之印文二枚  │四頁  │
├───┼───────┼─────────┼─────────┼───┤
│八    │八十七年六月二│個人資料蒐集電腦處│黃生財之印文一枚  │第三０│
│      │十五日        │理及利用同意書一張│                  │五頁  │
├───┼───────┼─────────┼─────────┼───┤
│九    │八十七年六月二│委託人交割款券轉撥│丁○○之印文一枚  │第三０│
│      │十五日        │同意書一份        │                  │七頁  │
├───┼───────┼─────────┼─────────┼───┤
│十    │八十七年六月二│客戶開設有價證券集│丁○○之署押一枚  │第三百│
│      │              │中保管帳戶申請書  │丁○○之印文一枚  │十頁  │
├───┼───────┼─────────┼─────────┼───┤
│十一  │八十七年六月二│認購（售）權證風險│丁○○之印文一枚  │第三百│
│      │十五日        │預告書            │                  │十一頁│
├───┼───────┼─────────┼─────────┼───┤
│十二  │八十七年六月二│上海商業儲蓄銀行活│丁○○之署押一枚  │第三百│
│      │十五日        │期儲蓄存款印鑑卡一│丁○○之印文二枚  │十二、│
│      │              │張                │                  │三百十│
│      │              │                  │                  │三頁  │
├───┼───────┼─────────┼─────────┼───┤
│十三  │八十七年六月二│環華證券金融股份有│丁○○之署押一枚  │第三百│
│      │十五日        │限公司之開立證券信│丁○○之印文三枚  │十七頁│
│      │              │用交易帳戶申請表一│                  │      │
│      │              │份                │                  │      │
├───┼───────┼─────────┼─────────┼───┤
│十四  │八十七年六月二│環華證券金融股份有│丁○○之印文二枚  │第三百│
│      │十九日        │限公司之融資融券契│黃生財之印文一枚  │十二、│
│      │              │約書一份          │                  │第三十│
│      │              │                  │                  │三頁  │
└───┴───────┴─────────┴─────────┴───┘


司法院資訊處製作；財團法人民間司法改革基金會備份。
